【裁判字號】    99,交聲,1069
【裁判日期】    991001
【裁判案由】    聲明異議
【裁判全文】
臺灣臺南地方法院交通事件裁定        99年度交聲字第1069號
原處分機關  交通部公路總局嘉義區監理所臺南監理站
異議人即
受處分人    甲○○
上列異議人即受處分人因違反道路交通管理處罰條例案件，對於
交通部公路總局嘉義區監理所臺南監理站民國99年8月2日所為之
裁決處分（處分案號：嘉監南字第裁74-S00000000號）聲明異議
，本院裁定如下：
    主    文
異議駁回。
    理    由
一、原處分意旨略以：異議人即受處分人甲○○（下稱異議人）
    駕駛車牌號碼ZI-3778號自用一般小客車，於民國99年7月17
    日3時42分前之某時許，行經臺南市○○路與西門路交岔路
    口時，因行車不穩疑似有酒後駕車之行為，經臺南市警察局
    第六分局（下稱舉發機關）警員攔停，並欲對異議人進行呼
    氣酒精濃度之測試檢定，然直至99年7月17日3時42分許，異
    議人雖經警多次勸導，均不配合而拒絕進行呼氣酒精濃度測
    試，警員遂以其有拒絕接受酒精濃度測試檢定之違規行為製
    單舉發，嗣經交通部公路總局嘉義區監理所臺南監理站（下
    稱原處分機關）以其違規事證明確，依道路交通管理處罰條
    例第35條第4項、第67條第2項（原處分漏載第67條第2項）
    及違反道路交通管理事件統一裁罰基準表之規定，裁處異議
    人罰鍰新臺幣（下同）60,000元，吊銷駕駛執照，3年內不
    得考領駕駛執照等語。
二、異議意旨略以：異議人遇警察臨檢時即馬上停車，接受酒測
    ，吹了五次仍測不出酒精濃度，但警察還是開出拒絕酒測的
    罰單，異議人覺得裁決有錯誤，與事實不符，所以罰單未簽
    名，為此聲明異議，請求撤銷原處分等語。
三、按汽車駕駛人拒絕接受第一項測試之檢定者，處60,000元罰
    鍰，並當場移置保管該汽車及吊銷該駕駛執照；如肇事致人
    重傷或死亡者，吊銷該駕駛執照，並不得再考領，道路交通
    管理處罰條例第35條第4項定有明文。次按汽車駕駛人因違
    反道路交通管理處罰條例及道路交通安全規則之規定，受吊
    銷駕駛執照處分時，吊銷其持有各級車類之駕駛執照；汽車
    駕駛人曾依道路交通管理處罰條例第35條第4項前段之規定
    吊銷駕駛執照者，3年內不得考領駕駛執照，道路交通管理
    處罰條例第68條、第67條第2項前段亦規定甚明。
四、經查：
  (一)異議人駕駛車牌號碼ZI-3778號自用一般小客車，於上揭時
    地，因疑似有酒後駕車之行為，經舉發機關警員攔查並欲對
    其施以酒精濃度檢測，惟異議人因有不配合而拒絕進行呼氣
    酒精濃度測試之違規行為，警員遂予製單舉發，嗣經原處分
    機關裁處如上述內容之裁罰等情，有臺南市警察局99年7月1
    7日南市警交字第S00000000號舉發違反道路交通管理事件通
    知單、原處分機關99年8月2日嘉監南字第裁74-S00000000號
    裁決書、酒精濃度測試紀錄單（拒測）各1份及採證光碟1片
    在卷可稽。
  (二)異議人雖稱其有接受酒測，吹了五次仍測不出酒精濃度等語
    ；然本件異議人之酒精濃度測試結果，因異議人不適當呼氣
    ，而未測得任何數值，有上開顯示「拒測」文字之酒精濃度
    測試紀錄單在卷可稽，復經本院勘驗本件舉發過程之錄影光
    碟，於開啟並播放檔名為「00148.MTS」之錄影內容，見：
    「檔案時間00:06:46秒，畫面00:03:55秒時，警員問異議人
    喝很多嗎？異議人稱沒有，喝很多就會被警員開單，警員告
    知異議人吹氣測試，異議人稱不用吹，沒有喝不用吹，警員
    告知不吹的話要罰6萬元，吊銷駕照3年，異議人說那就吹，
    其可叫其所搭載的女乘客吹，異議人稱其非現行犯，其沒有
    喝很多，且有載女乘客，被測不好，拜託警員不要測，請求
    讓他喝個水（檔案播放結束）。」；又播放檔名「00149.MT
    S」之錄影內容，見：「檔案時間00:28:06秒（接上開檔案
    錄影畫面），異議人手拿一瓶礦泉水邊喝水，邊和警員說明
    其非殺人犯，接著說要離開，警員告知如果離開，就開6萬
    元，異議人再度叫其所搭載之女乘客吹氣，警員告知要異議
    人吹，畫面00:02:54秒時，異議人口含測試器吹嘴；畫面00
    :02:56秒時，異議人口離測試器吹嘴，測試不成功，異議人
    稱其有吹氣；畫面00:03:10秒時，警員教異議人如何吹氣，
    異議人稱好；畫面00:03:13秒時，異議人口含測試器吹嘴，
    狀似吸氣；畫面00:03:16秒時，異議人張口離開測試器吹嘴
    ，測試不成功，警員請異議人搭載之女乘客看測試器，並告
    知如異議人吹氣及吹飽氣時會亮哪一個燈，請該名女乘客一
    起看測試器；畫面00:03:36秒時，異議人口含測試器吹嘴，
    畫面00:03: 38秒時，異議人口離測試器吹嘴，測試不成功
    ，警員問該名女乘客異議人有無吹到氣，該名女乘客搖頭；
    畫面00:03:46秒時，異議人口含測試器吹嘴；畫面00:03:48
    秒時，異議人口離測試器吹嘴，測試不成功，警員問該名女
    乘客異議人有無吹到氣，該名女乘客搖頭，警員稱吹足7秒
    鐘，燈就會亮；畫面00:04:14秒時，異議人口含測試器吹嘴
    ；畫面00:04:16秒時，異議人口離測試器吹嘴，測試不成功
    ，警員告知異議人其未吹氣，異議人稱有，警員教異議人如
    何吹氣；畫面00:04:33秒時，異議人口含測試器吹嘴；畫面
    00:04:37秒時，異議人口離測試器吹嘴，測試不成功，警員
    問該名女乘客異議人有無吹到氣，該名女乘客搖頭，異議人
    稱其有吹氣，警員告知其教異議人吹，警員換了一個新的吹
    嘴；畫面00:05:01秒時，警員口含測試器吹嘴並吹氣，聽到
    測試器有嗶長聲後，警員口離測試器吹嘴，警員告知異議人
    再讓其喝水，請其配合，異議人稱要其測是要其死給警員看
    嗎等語；畫面00:13:32秒時，警員告知現已3時36分了，如
    果再不測的話，就要按拒測了，拒測的話，罰6萬元，吊銷
    駕照；異議人又喝完一瓶礦泉水後，畫面00:16:55秒時，異
    議人口含測試器吹嘴；畫面00:16:55秒時，異議人口離測試
    器吹嘴，測試不成功；畫面00:16:59秒時，異議人口含測試
    器吹嘴；畫面00:17:01秒時，異議人口離測試器吹嘴，測試
    不成功，異議人稱其有吹氣，警員問該名女乘客異議人有無
    吹氣，該名女乘客搖頭；畫面00:17:27秒時，異議人口含測
    試器吹嘴；畫面00:17:30秒時，異議人口離測試器吹嘴，測
    試不成功，異議人稱其有吹氣，警員問該名女乘客異議人有
    無吹氣，該名女乘客搖頭；畫面00:18:19秒時，異議人口含
    測試器吹嘴，警員請該名女乘客看，該名女乘客搖頭；畫面
    00:18:24秒時，異議人口離測試器吹嘴，測試不成功，警員
    稱再吹最後一次，已經拖二十幾分了，警員再度告知給異議
    人最後一次機會，現在時間是3時41分，拒測的話罰6萬元吊
    照3年，異議人再度喝水；畫面00:20:02秒時，異議人口含
    測試器吹嘴；畫面00:20:09秒時，異議人口離測試器吹嘴，
    測試不成功，異議人稱其有吹，該名女乘客仍搖頭；畫面00
    :20:13秒時，異議人口含測試器吹嘴；畫面00:20:14秒時，
    異議人口離測試器吹嘴，測試不成功，異議人稱其有吹氣，
    該名女乘客仍搖頭，畫面00:20:24秒時，異議人口含測試器
    吹嘴，並請該名女乘客以手置於測試器前方；畫面00:20:26
    秒時，異議人口離測試器吹嘴，測試不成功，異議人詢問該
    名女乘客有無吹氣，該名女乘客點頭，警員告知異議人大口
    吹一口，叫其停時再停，且是最後一次，再吹不出來就按拒
    測，已經給異議人三十分鐘了；畫面00:21:21秒時，異議人
    口含測試器吹嘴，警員告知再吹；畫面00:21:21秒時，異議
    人口離測試器吹嘴，測試不成功，警員告知異議人叫其停再
    停；畫面00:21:27秒時，異議人口含測試器吹嘴；畫面00:2
    1:29秒時，異議人口離測試器吹嘴，測試不成功；畫面00:2
    1:38秒時，異議人口含測試器吹嘴；畫面00:21:41秒時，異
    議人口離測試器吹嘴，測試不成功；畫面00:22:01秒時，異
    議人口含測試器吹嘴；畫面00:22:02秒時，異議人口離測試
    器吹嘴，測試不成功；畫面00:22:07秒時，異議人口含測試
    器吹嘴；畫面00:22:11秒時，異議人口離測試器吹嘴，測試
    不成功，警員告知異議人是拒測，罰金6萬元，吊銷執照3年
    ，要扣車，再吹最後一次，畫面00:22:41秒時，異議人口含
    測試器吹嘴，警員告知要吹氣；畫面00:22:46秒時，異議人
    口離測試器吹嘴，測試不成功，警員按下拒測鍵；畫面00:2
    5:46秒時，異議人稱其不簽名。」等情，有本院99年9月3日
    之勘驗筆錄1份在卷可參。
  (三)依上開勘驗結果，可認異議人明知警員要求其進行呼氣酒精
    濃度之測試，且其亦向警員稱其喝不多，其有搭載女乘客，
    不要讓他測等語，因此，異議人多次均僅口含吹管而不適當
    呼氣，應有故意使測試儀器無法測出酒精濃度值之目的，且
    異議人經警員多次告知如何吹氣後，已知悉如何適當呼氣而
    讓呼氣酒精濃度測試儀器達到足以感應測出濃度，又異議人
    未曾表示其當時身體有何不適，亦足認異議人具有適當呼氣
    而透過呼氣酒精濃度測試儀器進行酒精濃度測試之能力，然
    其從開始口含酒測器之「00149.MTS」錄影檔之畫面00:02:5
    4秒至警員按下「拒測」鍵之畫面00:22:46秒間，時間共經
    過有19分52秒之一段相當長的時間，經警員一再且多次請其
    適當吹氣而進行呼氣酒精濃度檢測，以及告知拒測將受處罰
    之勸導，異議人均僅口含吹管而不適當呼氣，致使呼氣酒精
    濃度測試儀器完全未感應吹氣而無法進行測試，則異議人經
    由不適當呼氣而使呼氣酒精濃度測試儀器無法測試出酒精濃
    度之舉動，堪認異議人確有拒絕接受酒精濃度測試之情形，
    至為明確。
  (四)從而，本件異議人確有拒絕接受道路交通管理處罰條例第35
    條第1項之酒精濃度測試檢定之行為，原處分機關依據道路
    交通管理處罰條例第35條第4項、第67條第2項規定（原處分
    漏載第67條第2項）及違反道路交通管理事件統一裁罰基準
    表之規定，裁處異議人罰鍰60,000元，吊銷駕駛執照，3年
    內不得考領駕駛執照之處分，核無不當，本件異議為無理由
    ，應予駁回。
五、據上論結，應依道路交通管理處罰條例第87條第2項、道路
    交通案件處理辦法第19條，裁定如主文。
中    華    民    國    99    年    10    月    1     日
                      交通法庭  法  官  林福來
以上正本證明與原本無異。
如不服本裁定，應於收受送達後5日內向本院提出抗告狀。（應
附繕本）
                                書記官  李淑惠
中    華    民    國    99    年    10    月    4     日

司法院資訊處製作；財團法人民間司法改革基金會備份。
